【裁判字號】    98,上更(一),259
【裁判日期】    990202
【裁判案由】    違反毒品危害防制條例
【裁判全文】
臺灣高等法院臺中分院刑事判決     98年度上更(一)字第259號
上  訴  人
即  被  告  丁○○
                    （另案在臺灣臺中監獄執行中）
指定辯護人  本院公設辯護人  丙○○
上列上訴人因違反毒品危害防制條例案件，不服臺灣臺中地方法
院97年度訴字第4602號中華民國98年6月17日第一審判決（起訴
案號：臺灣臺中地方法院檢察署97年度偵字第22507號），提起
上訴，前經本院判決後，經最高法院發回更審，本院判決如下：
    主  文
原判決關於販賣第一級毒品及定應執行刑部分均撤銷。
丁○○犯如附表一所示之罪，各處如附表一所示之刑（含主刑及
從刑）。應執行有期徒刑拾貳年；扣案如附表二編號1所示之第
一級毒品（含殘留毒品之包裝袋）沒收銷燬之，扣案如附表二編
號2、3、4、5所示之物沒收，未扣案之販賣第一級毒品所得共新
台幣肆仟元沒收，如全部或一部不能沒收時，以其財產抵償之。
    事  實
壹、丁○○（所涉轉讓第一級毒品部分，業經判處罪刑確定）曾
    因違反毒品危害防制條例案件，經臺灣臺中地方法院判處有
    期徒刑7月，減為有期徒刑3月15日，於民國96年12月6日易
    科罰金執行完畢。詎仍不思悔改，意圖營利，基於販賣第一
    級毒品海洛因之犯意，而為下列販賣海洛因之犯行：
一、於97年8月底某日，由乙○○以0000000000號電話撥打丁○
    ○所使用之0000000000號行動電話（手機為丁○○所有，
    SIM卡則係丁○○向友人借用），聯絡購買海洛因事宜後，
    乙○○即前往丁○○臺中縣梧棲鎮○○路○段416號住處，由
    丁○○以新台幣（下同）1千元之價格，販賣1小包海洛因（
    重量不詳）予乙○○。
二、於97年9月10日，由乙○○以0000000000號電話撥打上開丁
    ○○所使用之0000000000號行動電話，聯絡購買海洛因事宜
    後，乙○○即前往丁○○臺中縣梧棲鎮○○路○段416號住處
    ，由丁○○以3千元之價格，販賣1小包海洛因（重量不詳）
    予乙○○。
三、於97年9月18日，由乙○○以0000000000號電話撥打上開丁
    ○○所使用之0000000000號行動電話，聯絡購買海洛因事宜
    後，乙○○即前往丁○○臺中縣梧棲鎮○○路○段416號住處
    ，由丁○○以3千元之價格，販賣1小包海洛因（乙○○嗣將
    之分裝為2小包，淨重分別為0.1235、0.2754公克，驗餘淨
    重共0．3864公克）予乙○○。
四、嗣於97年9月18日15時40分許，警員持搜索票至丁○○上開
    住處搜索，當場扣得丁○○所有供販賣之海洛因5包（其中
    4包合計淨重1.70公克〔空包裝總重1.33公克〕，另1包0.07
    公克〔空包裝總重0.25公克〕）、丁○○販賣毒品予乙○○
    所得之3千元、及販賣海洛因所用之電子磅秤1台、夾鏈袋1
    包、行動電話1支（含0000000000號SIM卡1張），並在乙○
    ○身上扣得其甫向林錫明購得之前揭海洛因2小包。
貳、案經臺中市警察局移送臺灣臺中地方法院檢察署檢察官偵查
    起訴。
    理  由
壹、證據能力之說明：
    按被告以外之人於審判外之陳述，雖不符刑事訴訟法第159
    條之1至第159條之4之規定，然經當事人於審判程序同意作
    為證據，法院審酌該言詞陳述作成時之情況，認為適當者，
    亦得為證據；當事人、代理人或辯護人於法院調查證據時，
    知有刑事訴訟法第159條第1項不得為證據之情形，而未於言
    詞辯論終結前聲明異議者，視為有前項之同意，刑事訴訟法
    第159條之5定有明文。經查，本案檢察官、被告及其辯護人
    ，均未爭執本判決所引用之下列各項證據之證據能力，復未
    於言詞辯論終結前聲明異議，本院審酌上開證據作成時之情
    況，並無違法取證之瑕疵，認以之作為證據為適當，揆諸上
    開規定，應認下列各項證據均有證據能力，此先予敘明。
貳、實體之說明：
    上訴人即被告（下稱被告）丁○○於本院坦承上開3次販賣
    第一級毒品海洛因予乙○○之犯罪事實，且查：
一、上開犯罪事實，亦據證人乙○○於警詢時（台中市警察局中
    市警刑字第0970069729卷第13至19頁）及檢察官偵查中具結
    （同上偵卷第17頁背面至19頁、第31至32頁）證述明確，核
    與被告於警詢時（同前警卷第6、7、10、11頁）供述之犯罪
    事實相符，被告於檢察官偵查中亦坦承：「我是拿電子磅秤
    秤重後分裝給乙○○」、「（問：你賣給乙○○幾次）3次
    ，他都會來找我，分別是8月底9月初、9月10日及昨天（即9
    月18日），他會來家裡找我，第一次是賣1000元，第2次賣
    3000元，第3次也是賣3000元，都是賣海洛因給他，我沒有
    賣安非他命，乙○○會打電話給我，他用他的電話打給我的
    0000000000，我只知道他的電話後面3碼是586」、「（問：
    現金3000元從何而來？）乙○○跟我購買時給我的」等語（
    偵卷第9頁），於原審羈押訊問時亦坦承前揭販賣海洛因之
    事實（原審97年度聲羈字第1460號卷4頁背面）。至於被告
    於檢察官訊問時供述：伊有在97年「8月底、9月初」，以1
    千元之價格，賣出海洛因1小包予乙○○；而乙○○於檢察
    官訊問時則證稱：伊向被告購買海洛因，有1次係97年「8月
    中旬或8月底」，伊已經忘記日期等語（偵卷第9、18頁），
    就所謂販賣海洛因之時間，2人所陳略不一致，惟查，證人
    乙○○於97年9月18日警詢時即證稱：伊一共向丁○○購買3
    次毒品海洛因、伊從「97年8月底」起陸續在丁○○梧棲家
    裡購買，…第1次是在「8月底」向他買1千元（1小包）、第
    2次是在97年9月10日晚上7、8點也是在他家以3千元（1小包
    ）、還有今天也是以3千元購買就被查獲等語（警卷第17 頁
    ），已明白證述第1次購買的時間是「97年8月底」，核與被
    告於本院所供：第1次賣海洛因給乙○○是在97年8月底等語
    相符，故本院認定被告第1次販賣海洛因給乙○○的時間係
    97年8月底。
二、又被告所持用之0000000000行動電話門號，確有於97年9月
    10日及18日，與乙○○所持用之0000000000行動電話通話一
    節，亦有通聯調閱查詢單1份附卷可稽（偵卷第46、47頁）
    。而乙○○為警查獲之2包毒品，確含有海洛因成分，亦有
    行政院衛生署草屯療養院鑑定書1紙在卷（97年度毒偵字第5
    132號影卷第19頁）可稽，且乙○○為警查獲後經採尿送驗
    結果，確呈施用海洛因後之嗎啡陽性反應，有中山醫學大學
    附設醫院尿液檢驗報告1紙（毒偵卷第13頁）在卷可考。而
    乙○○確於97年9月17日22時許，在臺中縣清水鎮○○路92
    號7樓之1住處，施用第一級毒品海洛因1次，亦經臺灣臺中
    地方法院判處罪刑確定，有該院97年度訴字第4792號刑事判
    決附卷可稽。另在被告住處查扣之5包海洛因鑑定結果，其
    中4包合計淨重1.70公克，空包裝總重1.33，另1包0.07公克
    ，空包裝重0.25公克，有法務部調查局濫用藥物實驗室鑑定
    書附卷（原審卷第35頁）可參，復有如附表二編號2、3、4
    、5所示之物扣案可佐，堪信被告之自白與事實相符。
三、查我國就販賣第一級毒品海洛因之刑責甚重，販賣海洛因係
    違法行為，非可公然為之，亦無公定價格，且容易分裝並增
    減份量，而每次買賣之價量，可能隨時依雙方關係深淺、資
    力、需求量及對行情之認知、來源是否充裕、查緝是否嚴謹
    、購買者被查獲時供述購買對象之可能風險之評估等情形，
    而異其標準，非可一概而論。而買受毒品之人通常亦無法探
    知販毒者賺取利潤幾何，是販賣毒品之利得，除行為人坦承
    犯行或價量俱臻明確外，委難察得實情，而販賣之人從價差
    或量差中牟利之方式雖異，其意圖營利之販賣行為則同一。
    本案被告於本院自承：伊販賣海洛因都有賺一些量差，即從
    中抽取一些海洛因等語，並參諸被告於警詢時及檢察官偵查
    中，均坦承賣出海洛因予乙○○，並同時供述：伊係以1200
    0元之價格，向「阿興」購買「半錢」（約1.8747公克）海
    洛因等語（見警卷第6頁、偵查卷第8、32頁）；又被告及乙
    ○○均供稱，被告係於97年9月18日，以3千元之價格，賣出
    扣案之2小包海洛因予乙○○等語，而扣案之2小包海洛因經
    行政院衛生署草屯療養院鑑定結果，淨重合計為0.3989公克
    （2包淨重分別為0.1235、0.2754公克，驗餘淨重為0．3864
    公克），有卷附該院之鑑定書可憑（偵卷第19頁），顯見被
    告確有從量差中謀利無訛（1.8747公克／4〔即3000元為120
    00之1／4〕=0.4686公克，大於查扣之0.3989公克），足見
    被告確有營利之意圖而販賣海洛因予乙○○無訛。
四、綜上所述，被告於偵查及本院之自白，核與事實相符，本案
    事證已臻明確，被告犯行堪以認定。
、新舊法之比較適用：
    被告行為後，毒品危害防制條例部分條文已於98年5月20日
    修正公布。按法規之修正，如有於特定日生效之必要者，依
    中央法規標準法第20條第2項準用同法第14條之規定，應特
    定其施行日期，若未明定其施行日期，依同法第13條之規定
    ，應自公布日起算至第3日發生效力。此次毒品危害防制條
    例之修正，並無特別明定其施行日期，揆諸上開說明，應自
    98年5月22日生效，故有關本案，即有就新舊法之規定予以
    比較適用之必要。
(一)、毒品危害防制條例第4條第1項原規定：「製造、運輸、販賣
    第一級毒品者，處死刑或無期徒刑；處無期徒刑者，得併科
    新臺幣一千萬元以下罰金。」新修正同條項則規定：「製造
    、運輸、販賣第一級毒品者，處死刑或無期徒刑；處無期徒
    刑者，得併科新臺幣二千萬元以下罰金。」經比較結果，自
    以修正前之規定較有利於被告。
(二)、新修正毒品危害防制條例第17條第2項增定：「犯第4條至第
    8條之罪，於偵查及審判中均自白者，減輕其刑。」此為修
    正前該條例所未規定。本案被告於偵查及本院審判中均自白
    其犯行，有該條項規定之適用，自以新修正之規定較有利於
    被告。
(三)、按「有罪之判決，關於主、從刑之宣告或刑之加重、減輕、
    免除等事項所適用之法律，除別有規定外，應本於統一性及
    整體性之原則，為一體之適用，其相關之條文不能與所適用
    於論罪之法律，任意割裂而紊亂其系統。」最高法院87年度
    台非字第400號判決可資參照。本案經為上開比較後，就被
    告應一體適用新修正之毒品危害防制條例之規定較為有利。
肆、論罪科刑部分：
一、核被告就犯罪事實欄壹之一、二、三所為，均係犯新修正毒
    品危害防制條例第4條第1項之販賣第一級毒品罪。被告販賣
    海洛因前持有海洛因之低度行為，均為其販賣之高度行為所
    吸收，均不另論罪。被告有如犯罪事實欄所載前科並已執行
    完畢，有臺灣高等法院被告前案紀錄表在卷可稽，其於有期
    徒刑執行完畢後，5年內故意再犯上開有期徒刑以上之各罪
    ，均為累犯，除就法定本刑為死刑及無期徒刑部分依法不得
    加重外，應依法加重其刑。次按「民國98年5月20日修正公
    布之毒品危害防制條例第17條第2項關於『犯第4條至第8條
    之罪於偵查及審判中均自白者，減輕其刑。』之規定，旨在
    獎勵犯罪人之悛悔，同時使偵查或審判機關易於發現真實，
    以利毒品查緝，俾收防制毒品危害之效；故不論該被告之自
    白，係出於自動或被動、簡單或詳細、一次或多次，並其自
    白後有無翻異，苟其於偵查及審判中均有自白，即應依法減
    輕其刑。又刑法上所稱之自白，係指行為人對其被訴之犯罪
    事實為任意性之供認而言。」最高法院98年度台上字第6928
    號判決可資參照。被告丁○○於偵查及本院均坦承上開販賣
    第一級毒品之犯行，自應依修正後毒品危害防制條例第17條
    第2項之規定減輕其刑。又被告就販賣第一級毒品部分，經
    認定販賣海洛因之次數共僅3次、販售所得分別為1000元、
    3000元、3000元，且各次販售之海洛因數量，僅只1包，數
    量非鉅，販售之對象均同1人，本院綜合上情，認被告此部
    分犯罪情狀，縱其符合修正後毒品危害防制條例第17條第2
    項之規定而應減輕其刑，惟若科以減輕後之最輕刑，仍嫌過
    重，客觀上足以引起一般人之同情，爰依刑法第59條規定酌
    量減輕其刑，並遞減輕之，且與前揭加重部分，先加重後遞
    減輕之。
二、原審認被告販賣第一級毒品部分均罪證明確，分別予以論罪
    科刑，固非無見，惟查：(一)、新修正毒品危害防制條例業於
    98年5月22日施行，原審未及比較適用修正後毒品危害防制
    條例之規定，對被告為較有利之判決，尚有未洽；(二)按毒品
    危害防制條例第18條前段規定：查獲之第一級毒品，不問屬
    於犯人與否，沒收銷燬之；故被告經法院為有罪之科刑判決
    時，查獲之毒品，與被告本案所犯並經法院諭知有罪者若全
    然無關，固不得於該有罪判決之主刑下宣告沒收；至若查獲
    之毒品，與被告被訴之本案非全然無關，法院自應於主刑下
    宣告沒收（最最法院94年度台上字第1227號判決意旨參照）
    。本案在被告住處查獲被告持有之海洛因5包（如附表二編
    號1所示），因被告於同日稍早甫販賣海洛因予乙○○，未
    久即為警查獲，該5包海洛因顯與被告販賣第一級毒品有所
    關聯，自應依法諭知沒收銷燬之，原審未為此項諭知，即有
    未合；另扣案如附表二編號2、3、4所示之物，為被告所有
    供販賣海洛因所用之物，業經被告於本院供明屬實，原審未
    依法諭知沒收，亦有違誤。被告上訴意旨，原以否認犯行，
    指摘原判決不當，惟其於本院訊問及審理時，則均已坦承犯
    行，並請求從輕量刑，顯見其先前否認犯行不足採，惟因原
    判決有上開未及比較適用修正後毒品危害防制條例而為被告
    較為有利之判決，故被告上訴請求從輕量刑，非無理由，且
    原判決亦有上開未諭知沒收銷燬或沒收之瑕疵，自屬無可維
    持，應由本院將原判決撤銷改判。
三、爰審酌被告販賣海洛因之數量非鉅，其販售海洛因之行為，
    致使一般施用毒品者，沈迷於毒癮而無法自拔，直接戕害國
    民身心健康，間接危害社會治安，進而導致施用毒品之人為
    購買毒品施用而觸犯刑典之情事發生，被告犯罪後於警詢及
    檢察官偵訊時坦承犯行，於本院再坦承犯行，非全無悔意等
    一切情狀，分別量處如附表一所示之刑，並定其應執行刑如
    主文第2項所示。
四、被告因販賣第一級毒品海洛因所得共7000元，係被告因犯罪
    所得之財物，其中經扣案之3000元（如附表二編號5所示）
    ，係如犯罪事實欄壹之三販賣所得財物，業據被告及證人乙
    ○○於警詢時供明屬實（同前警卷第10、17頁），應依毒品
    危害防制條例第19條第1項之規定，於犯罪事實欄壹之三所
    示罪刑項下諭知沒收，就未扣案之販賣所得共4000元部分，
    亦應分別宣告沒收，如全部或一部不能沒收時，以其財產抵
    償之。在被告住處查扣被告持有之海洛因5包（如附表二編
    號1所示），與本案被告販賣第一級毒品有關，且「按以營
    利為目的販入毒品，經多次販賣後，持有剩餘毒品被查獲，
    其各次販賣毒品行為，固應併合處罰。惟該持有剩餘毒品之
    低度行為，應僅為最後一次販賣毒品之高度行為所吸收，不
    另論罪。則就該查獲之剩餘毒品，祇能於最後一次之販賣毒
    品罪宣告沒收銷燬，不得於各次販賣毒品罪均宣告沒收銷燬
    。」最高法院97年度台上字第3258號判決可資參照，故此部
    分自應於被告所犯最後1次之販賣毒品罪宣告沒收銷燬之，
    而殘留毒品之包裝袋，因與毒品無法析離，亦應併予諭知沒
    收銷燬之。扣案之電子磅秤1台、夾鏈袋1包、行動電話（不
    含SIM卡）1支（即如附表二編號2、3、4所示），係被告所
    有供販賣海洛因予乙○○所用之物，業據被告於本院供明屬
    實，應依毒品危害防制條例第19條第1項諭知沒收。至於上
    開行動電話內之0000000000號SIM卡1張，其登記名義人為蔡
    世傑（偵卷第43頁），被告於本院復否認為其所有，爰不諭
    知沒收。而在乙○○身上所查扣之海洛因，則應於乙○○施
    用或持有海洛因之案件中諭知沒收銷燬（臺灣臺中地方法院
    97年度訴字第4792號乙○○施用毒品案亦已就此部分諭知沒
    收銷燬確定），均併此敘明。
據上論斷，應依刑事訴訟法第369條第1項前段、第364條、第299
條第1項前段，98年5月20日修正公布之毒品危害防制條例第4條
第1項、第17條第2項、第18條第1項、第19條第1項，刑法第2條
第1項、第11條、第47條第1項、第59條、第51條第5款、第9款，
判決如主文。
本案經檢察官甲○○到庭執行職務。
中    華    民    國    99    年    2     月    2     日
            刑事第十庭  審判長法  官  林  照  明
                              法  官  林  欽  章
                              法  官  郭  瑞  祥
以上正本證明與原本無異。
如不服本判決應於收受送達後十日內向本院提出上訴書狀，其未
敘述上訴之理由者，並得於提起上訴後十日內向本院補提理由書
（均須按他造當事人之人數附繕本）「切勿逕送上級法院」。
                              書記官  李  妍  嬅
中    華    民    國    99    年    2     月    2     日
附錄法條：
條正前毒品危害防制條例第4條
製造、運輸、販賣第一級毒品者，處死刑或無期徒刑；處無期徒
刑者，得併科新臺幣1千萬元以下罰金。
附表一
┌──┬────┬────┬──────────────────────┐
│編號│犯罪行為│所犯法條│論處之罪及所宣告之刑                        │
├──┼────┼────┼──────────────────────┤
│ 1  │如犯罪事│毒品危害│丁○○販賣第一級毒品，累犯，處有期徒刑柒年拾│
│    │實欄壹之│防制條例│月；扣案如附表二編號2、3、4所示之物沒收，未 │
│    │一      │第4條第1│扣案之販賣第一級毒品所得新台幣壹仟元沒收，如│
│    │        │項      │全部或一部不能沒收時，以其財產抵償之。      │
├──┼────┼────┼──────────────────────┤
│ 2  │如犯罪事│同上    │丁○○販賣第一級毒品，累犯，處有期徒刑柒年拾│
│    │實欄壹之│        │月；扣案如附表二編號2、3、4所示之物沒收，未 │
│    │二      │        │扣案之販賣第一級毒品所得新台幣參仟元沒收，如│
│    │        │        │全部或一部不能沒收時，以其財產抵償之。      │
├──┼────┼────┼──────────────────────┤
│ 3  │如犯罪事│同上    │丁○○販賣第一級毒品，累犯，處有期徒刑柒年拾│
│    │實欄壹之│        │月；扣案如附表二編號1所示之第一級毒品（含殘 │
│    │三      │        │留毒品之包裝袋）沒收銷燬之，扣案如附表二編號│
│    │        │        │2、3、4、5所示之物沒收。                    │
└──┴────┴────┴──────────────────────┘
附表二
┌───┬───────────┬──────────────┬───┐
│編號  │   物品名稱           │    數    量                │所有人│
├───┼───────────┼──────────────┼───┤
│ 1    │第一級毒品海洛因      │伍包（其中4包合計淨重1.70公 │丁○○│
│      │（含包裝袋）          │克，空包裝總重1.33，另1包0. │      │
│      │                      │07公克，空包裝重0.25公克）  │      │
├───┼───────────┼──────────────┼───┤
│ 2    │電子磅秤              │壹台                        │同上  │
├───┼───────────┼──────────────┼───┤
│ 3    │夾鏈袋                │壹包                        │同上  │
├───┼───────────┼──────────────┼───┤
│ 4    │行動電話              │壹支(不含0000000000號SIM卡) │同上  │
├───┼───────────┼──────────────┼───┤
│ 5    │現金                  │新臺幣參仟元                │同上  │
└───┴───────────┴──────────────┴───┘


司法院資訊處製作；財團法人民間司法改革基金會備份。
